【裁判字號】    92,上訴,239
【裁判日期】    920910
【裁判案由】    毒品危害防制條例
【裁判全文】
臺灣高等法院刑事判決                            九十二年度上訴字第二三九號
    上  訴  人  臺灣桃園地方法院檢察署檢察官
    上  訴  人
    即  被  告  丁○○
    選任辯護人  林清漢律師
    上  訴  人
    即  被  告  甲○○
    指定辯護人  本院公設辯護人  李廣澤
右上訴人因毒品危害防制條例案件，不服臺灣桃園地方法院九十一年度訴字第八二五
號，中華民國九十一年十一月十二日第一審判決（起訴案號：臺灣桃園地方法院檢察
署九十一年度偵字第七七八五號、八七五三號），提起上訴，本院判決如左：
    主  文
上訴駁回。
    事  實
一、甲○○前因違反毒品危害防制條例案件，經臺灣桃園地方法院檢察署發佈通緝，
    其與丁○○均明知海洛因係毒品危害防制條例所規範之第一級毒品，不得非法持
    有，甲○○竟於民國九十一年四月二十一日下午某時，在桃園縣大溪鎮○○路○
    段一五二巷口附近，將原為綽號「東哥」之成年男子（真實年籍姓名不詳）託其
    持有，而以二個夾鍊袋包裝之第一級毒品海洛因共二包，置於香煙盒內，交予丁○○囑其交還綽號「東哥」之人。丁○○明知甲○○所交付之香煙盒內裝有第一
    級毒品海洛因，猶與甲○○共同基於持有第一級毒品海洛因之犯意聯絡，予以收
    受而持有，嗣於同日十七時許，為警於桃園縣大溪鎮○○路○段一五二巷之某社
    區管理室當場查獲，並扣得海洛因二包（驗餘淨重零點八三公克，包裝重零點四
    一公克），甲○○見丁○○當場為警查獲，遂趁隙脫逃。
二、甲○○明知海洛因係毒品危害防制條例所規範之第一級毒品，不得販賣，竟意圖
    營利，基於販賣第一級毒品海洛因之犯意，先於九十一年五月間之不詳時間，不
    詳地點，以不詳之價格販入第一級毒品海洛因，嗣於九十一年五月五日二十三時
    許，遇有戊○○以電話詢問有無海洛因可出售時，即與之約定在桃園縣龍潭鄉○○路○○段二二六巷四號前，以新台幣 (下同)五百元之代價，販賣第一級毒品
    海洛因一包予戊○○，以謀取差價圖利。嗣渠等依約在桃園縣龍潭鄉○○路○○
    段二二六巷四號前進行交易時，適警方接獲線報而前往該處欲追緝尚在通緝中之
    甲○○，恰見甲○○當場交付海洛因給戊○○，並收取戊○○給予之價金五百元
    ，即當場表明警員身分，戊○○見狀遂將手中之海洛因丟棄於路旁草叢中，惟仍
    經警發現尋獲查扣（驗餘淨重零點一二公克，包裝重零點二一公克），並在甲○○手上查得販賣第一級毒品海洛因所得五百元。
三、案經桃園縣警察局中壢分局暨平鎮分局報請台灣桃園地方法院檢察署偵查起訴。
    理  由
甲、有罪部分：
壹、被告丁○○與甲○○共同持有海洛因部分：
一、上訴人即被告甲○○對其於右揭犯罪事實欄一中所述之時間、地點將扣案之第一
    級毒品海洛因二包，託上訴人即被告丁○○轉交綽號「東哥」者一情，均坦承不
    諱，惟辯稱：該第一級毒品海洛因為綽號「東哥」之人所寄放，其係於當天託被
    告丁○○代為交還「東哥」，被告丁○○並不知該物為第一級毒品海洛因云云。
    而被告丁○○固不否認持有第一級毒品海洛因而為警查獲，惟亦矢口否認其明知
    所持有者為第一級毒品海洛因，並辯稱：被告甲○○交待其持有之物，係置於香
    菸盒中並用膠帶纏繞外圍，其並不知道內容物為第一級毒品海洛因云云。
二、經查：
    (一)被告甲○○於九十一年四月二十一日下午為警查獲前某時，在桃園縣大溪鎮○○路○段一五二巷附近所交付予被告丁○○之白色粉末，經鑑定結果，確係含
      有第一級毒品海洛因成份 (驗餘淨重零點八三公克，包裝重零點四一公克），
      有上開海洛因扣案暨卷附法務部調查局調科壹字第０八０００五三０二號檢驗
      通知書在卷可稽。足認被告甲○○於九十一年四月二十一日所交付予被告丁○○之物為第一級毒品海洛因無疑。
    (二)被告丁○○雖辯稱：被告甲○○交付扣案白色粉未時係用香煙盒包裝，並用膠
      帶纏繞外圍，其並不知盒內裝有第一級毒品海洛因云云。惟，被告甲○○供稱
      ：「東哥」交給其持有之物品，係用透明夾鏈袋包裝，因被告丁○○剛好要回
      家，所以託其拿給「東哥」等語（見原審卷九十一年七月十日訊問筆錄），嗣
      被告甲○○復於原審法院詢以扣案第一級毒品海洛因之外包裝如何時，起先猶
      堅稱並無外包裝，後因被告丁○○在旁稱有煙盒，被告甲○○始當場改稱有煙
      盒包裝等情（見本院九十一年十月四日訊問筆錄），足見被告二人就扣案之白
      色粉未究係以何物包裝，供詞閃爍，顯係另有隱情。而證人即當天查獲員警丙○○於原審法院調查時證稱：當時把被告丁○○攔下來後，即表明警察身分，
      請他下車，被告丁○○神情緊張，一手摸後面的皮包，一手不知道拿什麼東西
      ，我們問他拿什麼東西，並請他拿給我們看，我們發現有白色粉末狀物品，以
      塑膠袋裝約有兩三包等語甚明（見原審卷九十一年八月三十日訊問筆錄），斯
      時證人丙○○均未提及有何被告丁○○所指之香煙盒，嗣於本院調查時被告丁○○再次聲請傳喚證人丙○○到庭作證後，證人丙○○結證稱：被告丁○○開
      車進入其所監控之社區，並進入其等監控之房屋，待被告丁○○準備離去時，
      即攔下盤查，在被告丁○○之身上發現鼓鼓的，是一包香煙，其問被告丁○○
      係何物，被告丁○○表示係香煙，打開後，發現是兩包白色粉末，該香煙盒業
      經拆封，未再黏起，其並未施力即輕易打開香煙盒等語 (見本院九十二年三月
      二十七日訊問筆錄) ，縱被告丁○○所辯為警當場查獲之二包白色粉末以香煙
      盒為外包裝一節為真，惟該紙香煙盒業已拆封，未再黏起，並得輕易打開，被
      告丁○○辯稱該紙香煙盒另為膠帶所纏繞，係事後添附之詞，用以迴避其明知
      所持之物係第一級毒品海洛因，自屬不足採信。且衡諸，香煙並非價昂之物，
      一般人大都有能力購買，若非香煙盒中另含其他違禁物品，被告甲○○當無將
      一般拆封後之香煙盒，再行委託被告丁○○轉交他人之必要。且被告丁○○於
      九十一年四月二十一日十七時許為警查獲前二十六小時及九十六小時，因有施
      用第一、二級毒品之行為，經原審法院以九十一年度毒聲字第一四九九號裁定
      ，送觀察勒戒處所施以觀察、勒戒一情，亦有上開裁定在卷可按，而被告丁○○自承知道被告甲○○有在施用毒品，其本身亦曾施用過毒品（見原審卷九十
      一年十月四日訊問筆錄），顯見被告丁○○並非全然不識毒品海洛因為何物，
      證人丙○○於本院調查時亦明白證稱：其直接問被告丁○○，這個海洛因 (即
      查獲之白色粉末)是否係被告甲○○給你的，被告丁○○說是的等語 (見本院
      九十二年三月二十七日訊問筆錄第五頁)，且證人即桃園縣警察局平鎮分局刑
      事組偵查員吳孟澤於原審調查時亦證稱：查獲之物，警方研判係毒品，其等問
      被告丁○○東西是誰的，被告丁○○表示東西不是他的，是被告甲○○交給他
      的，其等問扣案之物為何物，被告丁○○表示係「號子」，號子即海洛因之俗
      稱等語 (見原審卷第九十三頁)，是被告甲○○所交付之物品為第一級毒品海
      洛因無疑，被告丁○○事後辯稱：不知持有之物品為海洛因云云，顯係卸責圖
      免之詞，自不足採信。
    (三)又被告丁○○、甲○○辯稱：系爭海洛因係綽號「東哥」之成年男子所有，寄
      放在被告甲○○處，當天被告丁○○是要轉交給「東哥」，但還沒轉交給「東
      哥」就被警察查獲云云。雖被告甲○○及丁○○始終未能提供綽號「東哥」之
      年籍資料或姓名供法院查核，而未能證明關於該海洛因來源之辯解確係屬實，
      然持有海洛因之原因，或係為供一己吸用、或為受他人寄藏、抑或基於出售營
      利之意圖而販入，其原因尚屬不一，被告丁○○既否認有施用第一級毒品海洛
      因之行為（見原審卷九十一年六月二十日訊問筆錄），姑不論其此部份所述是
      否屬實，然可知其主觀上持有該次為警查獲海洛因，顯非為供己施用而持有，
      而被告甲○○雖自承有施用海洛因及安非他命之行為，然否認該次持有之海洛
      因係供伊吸食之用，則本件亦無任何積極證據足以證明被告丁○○、甲○○係
      基於販賣營利之目的而共同持有該海洛因，況被告丁○○與甲○○迭次供稱該
      海洛因係被告甲○○先前受綽號「東哥」之託而代為保管，當天被告甲○○才
      請被告丁○○轉交綽號「東哥」之人，益足徵其持有海洛因與實施施用海洛因
      行為或販賣、意圖販賣而持有無關，該海洛因係被告丁○○、甲○○自不詳時
      地，單純持有，亦臻明確。
    (四)本件被告丁○○於原審及本院調查時均為相同之辯稱：其於查獲之際遭警脅迫
      刑求，警訊筆錄亦未全程連續錄音、錄影，因此不具證據能力云云。惟按刑事
      訴訟法第一百條之一固規定，訊問被告除有急迫情況且經記明筆錄者外，應全
      程連續錄音；必要時，並應全程連續錄影。同法第一百條之二規定，於司法警
      察官或司法警察詢問犯罪嫌疑人時，準用之。然考其立法目的，在於建立訊（
      詢）問筆錄之公信力，並擔保訊（詢）問程序之合法正當；亦即在於擔保被告
      （犯罪嫌疑人）對於訊（詢）問之陳述，係出於自由意思及筆錄所載內容與其
      陳述相符。而如被告（犯罪嫌疑人）之陳述係屬自白，同法第一百五十六條第
      一項已特別規定「被告之自白，非出於強暴、脅迫、利誘、詐欺、違法羈押或
      其他不正之方法，且與事實相符者，得為證據」，則被告（犯罪嫌疑人）之自
      白如係出於自由意思而非不正之方法，且其自白之陳述與事實相符，縱令檢察
      官、司法警察（官）對其訊（詢）問時未經全程連續錄音或錄影，致訊（詢）
      問程序不無瑕疵，仍難謂其自白之筆錄無證據能力（最高法院八十九年台上字
      第六０一六號以及九十一年台上字第四六一０號判決可資參照）。經查，本件
      被告丁○○在警訊及檢察官偵查中均自白稱當天欲替被告甲○○轉交毒品給他
      人而持有毒品等語（見九十一年度偵字第七七八五號卷第四頁至第六頁、第十
      七頁至第十九頁），核與共同被告甲○○之供述相符，並經證人即當天查獲員
      警葉惠全、丙○○、吳孟澤等人於原審法院調查時證述屬實，已可認其於警訊
      及偵訊中所為自白，核與事實相符而堪予採信；又其於檢察官偵訊及原審法院
      九十一年十月四日調查庭前之歷次審訊中，均未提及為警查獲時曾遭警員脅迫
      之抗辯，而在原審法院依職權傳訊證人即查獲員警丙○○、葉惠全到庭作證時
      ，被告丁○○及其選任辯護人均未就此提出質疑（見原審卷九十一年十月四日
      訊問筆錄），是被告丁○○事後抗辯稱其遭員警脅迫云云，難謂非卸責之詞。
      至被告丁○○及其選任辯護人認警訊筆錄未全程連續錄音，故不具證據能力云
      云，然經原審法院當庭勘驗被告丁○○之警訊錄音帶，該警訊筆錄係連續錄音
      ，採一問一答之方式，警員並有覆誦被告丁○○的話，被告丁○○所說字句均
      與筆錄記載相同，內容與警訊筆錄相符等情（見原審卷九十一年十月二十九日
      審理筆錄），過程中並未有何不正訊問之情事，且被告丁○○於檢察官偵訊初
      訊時明確供陳：警訊所述實在（見九十一年偵字第七七八五號卷第十七頁反面
      ），而其於偵訊中亦自承：警訊時因自己怕被警察打，所以主動說有幫甲○○
      語（見同上偵卷第六一頁），是可認員警並無不正取供之情事，縱未全程連續
      錄音而使訊問過程略有瑕疵，然被告丁○○於警訊及偵查中所為之自白，既與
      事實相符，已如前述，自難謂無證據能力，被告丁○○所辯當無足採。
    綜上所述，本件事證已臻明確，被告丁○○、甲○○所辯無非卸責之詞，不足採
    信，渠等共同持有第一級毒品海洛因之犯行洵堪認定。
貳、被告甲○○販賣第一級毒品部分：
一、訊之被告甲○○矢口否認有何販賣第一級毒品海洛因之行為，並辯稱：九十一年
    五月五日當天，其僅係幫戊○○調海洛因，並未賺取差價而販賣海洛因予戊○○
    ，當場查獲之五百元是其當天下午託戊○○買儲值卡，戊○○沒有買而退還給其
    之金錢，並非販毒所得云云。
二、經查：
    (一)被告甲○○於九十一年五月五日二十三時許，在桃園縣龍潭鄉○○路○○段二
      二六巷四號前，所交付予證人戊○○之白色粉末經鑑定結果，確係含第一級毒
      品第六項海洛因成份，驗餘淨重零點一二公克，包裝重零點二一公克等情，迭
      據被告甲○○於警訊及偵審中自白不諱，核與證人戊○○證述之情節相符，且
      有上開海洛因扣案暨卷附法務部調查局調科壹字第０八０００五三四四號檢驗
      通知書一紙可稽，是可認被告甲○○於九十一年五月五日為警查獲前所交付予
      證人戊○○之物為第一級毒品海洛因，應屬無疑。
    (二)被告甲○○雖矢口否認有何販賣扣案之第一級毒品海洛因之犯行，並以前詞置
      辯，然證人戊○○於警訊、偵訊及原審調查時均證述：其當天是以電話號碼0
      000000000號與被告甲○○取得聯絡，欲向被告甲○○購買五百元價
      值之第一級毒品海洛因施用，二人並約定在桃園縣龍潭鄉○○路○○段二二六
      巷四號前交易，交易完成欲離去之際即被警察查獲，其與被告甲○○並無過節
      等語甚明（見偵卷第十一頁反面至第十二頁、第二十一頁、原審卷九十一年七
      月十日訊問筆錄）；於本院調查時證人戊○○再度與被告甲○○對質時仍堅稱
      ：其於九十一年五月五日為購買毒品海洛因而與被告甲○○相約見面，其以身
      上所餘之五百元向被告甲○○購買毒品，交易完畢，警察即衝過來，其因一時
      緊張而將海洛因丟在一旁草叢，至於五百元則已經交給被告甲○○等語 (見本
      院九十二年六月十九日訊問筆錄) 。本院衡諸，吸食毒品者或販賣者，雖與其
      上手之販賣者居於利害相反之地位，或係避免真正販毒者之報復，其證詞與自
      身顯有利害關係。惟查，證人戊○○因施用第一級海洛因，經送觀察、勒戒，
      認無繼續施用傾向，其後未再受有刑事追訴等情，有戊○○台灣高等法院被告
      全國前案紀錄表附於本院卷可稽，是證人戊○○既未因施用海洛因行為而受刑
      事追訴，核無為求減輕刑責而說謊之必要。況證人戊○○與被告甲○○間並無
      仇恨恩怨，亦自無甘冒偽證罪責，而故意誣陷被告甲○○之必要。是其證言之
      可信度高，而可採信。而被告甲○○與證人戊○○完成交易時，即為桃園縣警
      察查中壢分局警員當場查獲一情，業據證人即當天查獲員警張瑞昌於原審法院
      調查時到庭證述：當時是為查緝甲○○，到現場時發現他們正在交易毒品，在
      甲○○手上查獲五百元，而戊○○看到警方隨即將手上海洛因丟在草叢裡等語
      綦詳（見原審卷九十一年八月三十日訊問筆錄），此外，並扣得第一級毒品海
      洛因（查獲時毛重零點三公克，驗餘淨重零點一二公克）及現金五百元資為佐
      證，雖被告梅玲辯稱：五百元係其委託證人戊○○購買儲值卡之費用，但迭為
      證人戊○○所否認，亦未證據以實其說，且衡諸被告甲○○於本院調查時一度
      自承：其因想要脫罪，而編派證詞，實則並未委託證人戊○○購買儲值卡，該
      五百元係買毒品之費用等語 (見本院九十二年六月十九日訊問筆錄第五頁) ，
      是可認被告甲○○確於九十一年五月五日二十三時許為警查獲之際，有以五百
      元之代價出售第一級毒品給戊○○之行為。
    (三)再查非法販賣海洛因係政府嚴予查緝之違法行為，非可公然為之，亦無公定價
      格，且不論是瓶裝或紙包之海洛因，均可任意分裝或增減其份量，而每次買賣
      之價量，可能隨時隨雙方關係之深淺、當時之資力、需求程度及對行情之認知
      、來源是否充裕無礙、查緝是否嚴緊等因素，而異其標準，機動的調整，因之
      販賣之利得，除經坦承犯行，或價量均臻明確外，委難察得實情，職係之故，
      縱未確切查得販賣賺取之實際差價，但除別有事證，足認係按同一價格轉讓，
      確未牟利外，尚難執此認非法販賣之事證有所不足，致知過坦承者難辭重典，
      飾詞否認者反得逞僥倖，而失情理之平；且海洛因價格昂貴，取得不易，凡為
      販賣之不法勾當者，苟無利可圖，應無甘冒被查緝法辦重刑之危險，平白無端
      義務為該買賣之工作，是其販入之價格必較售出之價格低廉，而有從中賺取買
      賣差價牟利之意圖及事實，應屬合理之認定；被告甲○○雖矢口否認有販賣毒
      品之犯行，僅坦承為證人戊○○調貨，未賺取差價。證人戊○○亦僅供陳其向
      被告甲○○所購買海洛因之買海洛因之價格（五百元），使本院無從確認被告
      甲○○販賣所得之利潤，然本件被告甲○○當時因犯毒品危害防制條例案件，
      經台灣桃園地方法院檢察署發布通緝（通緝文號：乙○守執字第００六七八號
      ），此有被告甲○○之台灣桃園地方法院檢察署刑案資料查註紀錄表及法務部
      刑事資訊查詢作業系統可參（見九十一年偵字第八七五三號偵查卷第八頁反面
      、九十一年偵字第七七八五號第三三頁），伊復自承當時無固定正當職業，加
      以伊亦自承有施用毒品惡習乙節（見本院被告全國前案紀錄表及本院法務部在
      監
      額收入何能支付巨額之購買毒品費用？且被告甲○○與證人戊○○間並非親友
      至交，茍無利得，被告甲○○又豈肯甘冒重刑之風險，與之相約交易毒品之理
      ，足證伊顯係意圖營利而販賣上開毒品，至為灼然。
    綜上所述，本件事證已臻明確，被告甲○○所辯無非卸責之詞，不足採信，伊販
    賣第一級毒品海洛因之犯行洵堪認定。
參、查海洛因屬毒品危害防制條例第二條所規定之第一級毒品，核被告甲○○所為，
    係犯毒品危害防制條例第四條第一項之販賣第一級毒品罪以及同條例第十一條第
    一項持有第一級毒品海洛因罪。上開二罪間，行為互異，犯意個別，應分論併罰
    ；另被告甲○○於前述販賣第一級毒品海洛因予證人戊○○前所持有該扣案之第
    一級毒品海洛因之低度行為，應為伊其後之販賣予戊○○之高度行為所吸收，故
    不另論罪。而被告丁○○則係犯同條例第十一條第一項之持有第一級毒品罪。而
    被告甲○○明知綽號「東哥」之人寄放前開驗餘淨重為零點八三公克之兩包白色
    粉末均為海洛因，而猶予持有，其後被告丁○○亦明知上情而猶同意接受被告甲○○之託，持有該兩包海洛因，是渠二人就持有上開兩包第一級毒品海洛因部分
    ，顯有犯意聯絡及行為分擔，自為共同正犯。又公訴人認被告甲○○於九十一年
    四月二十一日十七時許，交付第一級毒品海洛因二包予被告丁○○，要求被告丁○○依其指示將該等第一級毒品海洛因送至租處附近警衛室，交予不詳購用者，
    為警當場查獲，認被告甲○○係犯毒品危害防制條例第四條第一項販賣第一級毒
    品罪嫌，被告丁○○則係犯該條例同條之販賣、運輸第一級毒品罪嫌。惟按犯罪
    事實之認定，應憑證據，如無相當之證據，自不能以推測或擬制之方法，以為裁
    判之基礎。經查：被告丁○○於九十一年四月二十一日十七時許為警查獲之海洛
    因，固屬被告丁○○、甲○○所共同持有，然被告甲○○、丁○○等持有該等第
    一級毒品海洛因之目的多端，或係意圖營利而販入、或為單純持有、抑或意圖販
    賣而持有，其原因非必為販賣或運輸第一級毒品，本不得僅因其等單純持有第一
    級毒品海洛因之客觀事實，遽行推測其等必定係基於販賣、運輸之意思而持有。
    又遍查全卷並無任何證人指述被告甲○○有何販賣第一級級毒品；被告丁○○有
    何販賣、運輸第一級毒品之行為，應認公訴意旨所指被告甲○○涉嫌販賣第一級
    毒品犯行；被告丁○○涉嫌販賣、運輸第一級毒品之犯行，均屬不能證明，惟因
    起訴持有毒品之基本事實同一，就此部分之起訴法條應予變更。又雖一般持有毒
    品行為會為被告其後施用或販賣毒品行為所吸收，惟查本件被告丁○○與甲○○
    雖均曾有施用毒品而受觀察勒戒處分之記錄，然本件查獲扣案之海洛因，既係被
    告甲○○先前受綽號「東哥」之託而代為保管，於查獲當天被告甲○○始請被告
    丁○○轉交綽號「東哥」之人，是渠等主觀上持有該海洛因，顯均非為供己吸食
    之用，自無從為渠等施用第一級毒品之行為所吸收，特予說明。
肆、被告甲○○不另為無罪諭知部分：
    (一)公訴意旨以：被告甲○○自九十一年一月間至同年五月五日期間，以0000
      000000以及0000000000等號行動電話為聯絡工具，連續在桃
      園縣龍潭鄉○○路敏盛醫院或同鄉○○路○○段附近等地，平均每二至三日非
      法販賣價值五百元至一千元不等之第一級毒品海洛因予戊○○非法施打，因認
      被告甲○○此部分亦涉毒品危害防制條例第四條第一項販賣第一級毒品罪嫌云
      云。
    (二)惟按犯罪事實之認定，應憑證據，如無相當之證據，自不能以推測或擬制之方
      法，以為裁判之基礎。經查，公訴人認被告涉該部分犯罪嫌疑，係以證人戊○○於警訊、偵查時所為證述為唯一依據。然查，被告甲○○於警訊、偵查及本
      院調查審理時，均堅決否認有販賣海洛因與戊○○之行為，且查證人戊○○就
      其如何向被告甲○○購買海洛因乙節，攸關被告甲○○販賣毒品之交易時間、
      地點、金額、次數，均僅為概略陳述，而無法確定，於本院調查時證人戊○○
      復稱：就九十一年一月間至同年五月五日向被告甲○○購買毒品之部分，並無
      證據 (見本院九十二年六月十九日訊問筆錄) 。又除前開為警查獲該次 (即九
      十一年五月五日) ，當場扣有第一級毒品海洛因外，並無其他證人或積極證據
      可資佐證被告甲○○尚有販賣第一級毒品海洛因予證人戊○○或其他人之行為
      ，當無法僅因證人戊○○一人之概括、不確定指述，遽為不利於被告甲○○認
      定之唯一依據，應認公訴意旨所指該部分犯罪行為，尚屬不能證明，惟因依前
      述公訴意旨，尚未能證明犯罪部分，與前開被告甲○○所犯販賣第一級毒品海
      洛因罪部分具有連續犯之裁判上一罪關係，該未能證明犯罪部分，爰不另為無
      罪之諭知。
乙、無罪部分：
壹、按犯罪事實應依證據認定之，無證據不得推定其犯罪事實，刑事訴訟法第一百五
    十四條定有明文。又為刑事訴訟法上證明之資料，無論其為直接證據或間接證據
    ，均須達於通常一般之人均不致於有所懷疑，而得確信其為真實之程度，始得據
    為有罪之認定，若其關於被告是否犯罪之證明未能達此程度，而有合理性懷疑之
    存在，致使無從形成有罪之確信，根據「罪證有疑，利於被告」之證據法則，即
    不得遽為不利於被告之認定，此觀諸最高法院七十六年臺上字第四九八六號判例
    意旨自明。又按犯罪事實之認定，應憑真實之證據，倘證據是否真實尚欠明顯，
    自難以擬制推測之方法，為其判斷之基礎，最高法院著有五十三年臺上字第六五
    六號判例可資參照。
貳、被告甲○○被訴販賣第二級毒品罪嫌及被告丁○○被訴販賣、運輸第二級毒品部
    分：
一、公訴意旨另以：被告甲○○自民國九十一年三月九日起，與被告丁○○共同基於
    犯意之聯絡，議定由被告甲○○在其桃園縣大溪鎮○○路○段一五二巷三六號租
    處，提供第二級毒品安非他命與被告丁○○送至指定地點與各該購用者，每次被
    告丁○○可取得代價至少為三百元，二人以此方式共同販賣第二級毒品安非他命
    ，期間被告丁○○於九十一年三月九日十五時許、及同年月三十日十五時許，分
    別於桃園縣大溪鎮○○路○段一五二號巷口附近，送交第二級毒品安非他命各一
    包給綽號「東哥」及年約二十五歲之真實年籍姓名不詳女子，因認被告甲○○此
    部分涉犯有毒品危害防制條例第一條第二項之販賣第二級毒品罪，被告丁○○則
    涉犯有同條例第二項之販賣、運輸第二級毒品罪嫌云云。
二、經查，本件公訴人認被告丁○○、甲○○涉犯有上開罪嫌，無非係以被告丁○○
    於警訊及偵訊初訊時一度自白並供證不諱，復有證人戊○○之指述及扣案之毒品
    海洛因等為其主要論據。惟按被告之自白，不得作為有罪判決之唯一依據，仍應
    調查其他必要之證據，以察其是否與事實相符，刑事訴訟法第一百五十六條第二
    項定有明文。而本件訊據被告丁○○雖於警訊及偵訊初訊時一度自白上述販賣、
    運輸第二級毒品之犯行，然其後即堅詞否認有此犯行，被告甲○○則自始否認有
    販賣或是交由被告丁○○運輸第二級毒品之犯行，而偵查卷內亦無任何綽號「東
    哥」、或是公訴人所指之年約二十五歲之女子等人之證詞，則是否確有其人，非
    屬無疑。又證人戊○○指述被告甲○○確有販賣第一級毒品海洛因之犯行（詳如
    前所述），然遍查全卷，均未見證人戊○○曾指述被告甲○○或被告丁○○曾有
    販賣第二級毒品安非他命之行為，甚或證人戊○○證稱其根本不認識被告丁○○
    等語（見原審卷九十一年七月十日訊問筆錄）。且本件除扣有第一級毒品海洛因
    外，並未查獲被告甲○○或丁○○身上有何第二級毒品安非他命，因之公訴人以
    證人戊○○有關被告甲○○販賣第一級毒品海洛因之指述及扣得第一級毒品海洛
    因，欲證明被告甲○○有販賣第二級毒品安非他命；被告丁○○有販賣及運輸第
    二級毒品安非他命，尚屬乏據。是公訴人僅依被告丁○○於警訊及偵查初訊之自
    白，即認被告甲○○涉有販賣第二級毒品安非他命；被告丁○○涉有販賣、運輸
    第二級毒品安非命他命之罪嫌，所為舉證尚無法使本院及一般人達確信之程度。
    此外，復查無其他積極證據足證被告二人有為上開犯行，既無其他補強證據，依
    上開規定，本院自不得徒憑被告丁○○於警訊及偵查初訊時所為單一、不明確之
    供述，遽為不利於被告等之認定。綜上，應認公訴意旨所指該部分犯罪行為，尚
    屬不能證明，揆諸前揭法條及判例說明，自應就此部分為被告甲○○、丁○○無
    罪之諭知。
參、被告甲○○被訴轉讓第二級毒品安非他命罪嫌部分：
一、公訴意旨另略以：被告甲○○於九十一年四月十四日十五時許，在桃園縣大溪鎮
    ○○路○段一五二巷三六號租屋處，非法轉讓第二級毒品安非他命微量予被告丁○○非法施用（檢察官另行偵辦），因認被告甲○○此部分涉犯有毒品危害防制
    條例第八條第二項之轉讓第二級毒品安非他命罪嫌云云。
二、訊據被告甲○○堅決否認有何轉讓第二級毒品安非他命予被告丁○○施用之犯行
    ，堅稱：其從未提供安非他命給被告丁○○施用，亦未曾與被告丁○○共同施用
    過毒品云云。經查，本件公訴人指被告甲○○涉有上開轉讓第二級毒品安非他命
    犯嫌，無非以共同被告丁○○之單一指述為其依據。然查共同被告丁○○雖於警
    訊及檢察官初次訊問時稱：九十一年四月十四日十五時許在大溪鎮○○路○段一
    五二巷三六號，由甲○○提供安非他命施用云云（見九十一年偵字第七七八五號
    卷第五頁反面、第十九頁），惟嗣後偵訊中時而否認有施用毒品之行為，並否認
    甲○○曾轉讓毒品給其云云（見同上偵卷第三六頁反面），時而辯稱被告甲○○
    有免費提供過一次（同上卷第六二頁），然卻又於本院初訊時陳稱：九十一年四
    月十四日甲○○叫其上樓，並將安非他命燒烤好要給其施用，但其並沒有吸云云
    （見本院九十一年六月二十日訊問筆錄），其後則均辯稱沒有跟被告甲○○共同
    施用過毒品，甲○○也未曾轉讓給其云云（見本院卷歷次訊問筆錄），其先後陳
    述不一，究何者可信，非屬無疑，且查無其他積極證據足以佐證，自不能僅以共
    同被告丁○○前後不一之指述，遽令被告甲○○負轉讓第二級毒品安非他命之罪
    責。此外復查無其他積極證據足可認被告甲○○確有公訴人所指無償提供而轉讓
    第二級毒品安非他命給丁○○之犯行，核諸上開證據法則，應認被告甲○○上開
    犯嫌尚屬證據不足，既不能證明被告甲○○犯罪，揆諸首揭法條及判例意旨，自
    應就此部分為被告甲○○無罪之諭知。
丙、原審認被告二人就前揭犯罪事實欄所載有罪部分罪證明確，應予依法論科，並斟
    酌第一級毒品海洛因對人體有莫大之戕害，被告甲○○意圖營利，竟漠視毒品對
    人體之危害，而為販賣海洛因行為，其惡性非輕，然毒品危害防制條例第四條第
    一項法定刑為死刑或無期徒刑，惟被告甲○○僅販出一包海洛因（驗餘淨重零點
    一二公克），且僅販賣予一人（戊○○），而戊○○尚未施用即為警查獲，是其
    販賣所造成危害尚非重大，處以最低之法定刑即無期徒刑尤嫌過重，在客觀上仍
    足以引起一般同情而可憫恕，乃就被告甲○○部分適用刑法第五十九條規定減輕
    其刑。並審酌被告甲○○販賣毒品海洛因增長毒風，戕害他人身體健康，對社會
    整體健康亦具潛在危害，惟販賣毒品次數僅一次且數量不多，而所得僅五百元，
    而被告丁○○僅係受被告甲○○之託，單純持有毒品，涉案情節非屬重大，且念
    及被告丁○○除施用毒品外，尚無其他不良素行，及渠等犯罪動機、目的、手段
    、犯罪後態度等一切情狀，爰引毒品危害防制條例第四條第一項、第十一條第一
    項、第十八條第一項前段、第十九條第一項、刑法第十一條前段、第二十八條、
    第五十一條第五款，分別就被告甲○○販賣第一級毒品部分，量處有期徒刑十年
    ；持有第一級毒品部分量處有期徒刑八月；就被告丁○○持有第一級毒品部分量
    處有期徒刑八月，並就被告甲○○所宣告之前開二罪，定應執行之刑有期徒刑拾
    年陸月。且認被告丁○○、甲○○所共同持有而後扣案之毒品海洛因二小包（驗
    餘淨重零點八三公克）、以及被告甲○○販賣給戊○○而後遭警扣案之海洛因一
    包（驗餘淨重零點一二公克），均屬毒品危害防制條例第二條所定之第一級毒品
    ，不問屬被告等與否，均應依同條例第十八條第一項規定諭知沒收銷燬之。至被
    告甲○○販賣毒品海洛因所得財物新台幣五百元，則應依同條例第十九條第一項
    宣告沒收。又
    本件證人戊○○雖係以0000000000號之行動電話跟被告甲○○聯絡第
    一級毒品海洛因買賣，然此既為被告甲○○所否認，且未扣案，尚無證據足認該
    行動電話係供被告甲○○犯罪所有之物，爰不予宣告沒收，經核原審就此部分之
    認事用法，均無違誤，量刑亦屬妥適，被告甲○○、丁○○上訴否認犯罪，並主
    張原審量刑過重，檢察官就前開原審為有罪判決部分雖亦表示上訴，惟並未陳述
    或載明上訴理由，其等就原審有罪部分之上訴，核均無理由，應予駁回。
丁、檢察官就被告丁○○被訴販賣、運輸第二級毒品部分及被告甲○○被訴販賣及轉
    讓第二級毒品經原審判決無罪部分，提起上訴，主張被告丁○○之自白係出於任
    意性，依案重初供之經驗法則，應無僅憑被告丁○○之易於出入，為已卸責之供
    詞，即為無罪之諭知，因認原審認定於法有違，應予撤銷改判。惟刑事訴訟法第
    一百六十一條已於九十一年二月八日修正公布，修正後同條第一項規定：檢察官
    就被告犯罪事實，應負舉證責任，並指出證明之方法。因此，檢察官對於起訴之
    犯罪事實，應負提出證據及說服之實質舉證責任。倘其所提出之證據，不足為被
    告有罪之積極證明，或其闡明之證明方法，無從說服法官以形成被告有罪之心證
    ，基於無罪推定之原則，自應為被告無罪判決之諭知。本件原審審判時，修正刑
    事訴訟法關於舉證責任之規定，已經公布施行，檢察官並未提出適合於證明犯罪
    事實之積極證據，並闡明其證據方法與待證事實之關係，僅憑共同被告丁○○前
    後不一致之自白，自難遽為被告二人有罪之認定。原審對於卷內訴訟資料，已逐
    一剖析，參互審酌，仍無從獲得有罪之心證，因而諭知無罪之判決，於法洵無違
    誤。檢察官上訴僅主張案重初供之經驗法則，就原審已加以審究之被告丁○○之
    辯解，再為爭執，並未提出其他證據供本院佐證，是檢察官就被告丁○○及甲○○無罪部分之上訴，為無理由，應予駁回。
據上論斷，應依刑事訴訟法第三百六十八條，判決如主文。
本案經檢察官覃正祥到庭執行職務。
中      華      民      國    九十二    年      九      月      十      日
                              臺灣高等法院刑事第二十二庭
                                  審判長法  官  蔡  秀  雄
                                        法  官  楊  貴  雄
                                        法  官  蘇  素  娥
檢察官、被告甲○○就販賣第一級毒品部分得上訴
右正本證明與原本無異。
檢察官、被告甲○○就販賣第一級毒品部分訴部分如不服本判決應於收受送達後十日
內向本院提出上訴書狀，其未敘述上訴之理由者並得於提起上訴後十日內向本院補提
理由書（均須按他造當事人之人數附繕本）。被告丁○○、甲○○就持有第一級毒品
部分不得上訴。
                                        書記官  何  閣  梅
中      華      民      國    九十二    年      九      月      十      日
附錄本案論罪科刑法條全文：
毒品危害防制條例第四條
製造、運輸、販賣第一級毒品者，處死刑或無期徒刑；處無期徒刑者，得併科新臺幣
一千萬元以下罰金。
製造、運輸、販賣第二級毒品者，處無期徒刑或七年以上有期徒刑，得併科新臺幣七
百萬元以下罰金。
製造、運輸、販賣第三級毒品者，處五年以上有期徒刑，得併科新臺幣五百萬元以下
罰金。
製造、運輸、販賣專供製造或施用毒品之器具者，處一年以上七年以下有期徒刑，得
併科新臺幣一百萬元以下罰金。
前四項之未遂犯罰之。
毒品危害防制條例第十一條
持有第一級毒品者，處三年以下有期徒刑、拘役或新台幣五萬元以下罰金。
持有第二級毒品者，處二年以下有期徒刑、拘役或新台幣三萬元以下罰金。
持有專供製造或施用毒品之器具者，處一年以下有期徒刑、拘役或新台幣一萬元以下
罰金。


司法院資訊處製作；財團法人民間司法改革基金會備份。
